臺灣臺北地方法院民事判決　　　　　　　　　　　　九十二年度訴字第二九０六號
　　原　　　告　弘麗企業股份有限公司
　　法定代理人　乙○○
　　訴訟代理人　陳隆律師
　　被　　　告　喜凱亞開發股份有限公司
　　法定代理人　甲○○
　　訴訟代理人　李振燦律師
　　複　代理人　陳志誠律師
右當事人間給付工程款事件，本院於民國九十三年一月八日辯論終結，判決如左：
    主  文
原告之訴與假執行之聲請均駁回。
訴訟費用由原告負擔。
    事  實
壹、原告方面：
（壹）聲明：（第六頁）
  一、被告應給付原告新台幣（以下同）陸拾萬玖仟肆佰拾玖元及自起訴狀繕本送
      達次日起（即民國九十二年六月十八日）至清償日止，按年息百分之五計算之
      利息。
  二、訴訟費用由被告負擔。
  三、願供擔保請准宣告假執行。
  訴訟標的：買賣價金給付請求權（第五四頁）
（貳）陳述：（一至五見五四至五七頁）
  一、兩造於民國（下同）九十年七月間簽訂「喜凱亞溫泉會館衛浴設備材料合約」
      （下稱：本件合約），含稅總價款應為二百七十三萬八千五百五十三元正，原
      告完成出貨（共二二八件─相當於七十六組），被告尚有價款六十萬九千四百
      三十九元未給付。
  二、本件合約上所約定之商品材料，均係被告自行選定使用，由被告指定地點交貨
      ，原告並提供有施工說明書、品名規格及出貨單給被告，每批材料進場，均由
      被告直接收貨確認無誤後自行施工。本件「G29600-LOO冷熱水開關」（下稱：
      水龍頭開關）僅是一般之冷熱水開關，並非特別適用於溫泉水之專用材質，蓋
      溫泉水之水質各地不一，若未就水質實地測試，根本不可能知否是否適用。就
      此原告於簽約前即明白告知被告，在未經實際測試結果出爐以前，原告從未保
      證本件產品可當然適用作為溫泉水開關。
  三、合約相關規定如下：
      (1)第七條：「資料送審：１、甲方（即被告）得要求乙方（即原告）提供施工
        說明、品名規格、樣品、產品資料文件、原廠證明、進口報關稅單、防污處
        理證明、試驗報告等交由甲方審查，乙方應依甲方指定之時間提出送審，若
        乙方無法通過甲方之審核而導致工程之延誤，一切責任及損失概由乙方負責
        。２、每批材料進場，甲方得以抽驗，檢驗須送甲方認可之學術機關試驗，
        所須費用概由乙方負責。規範及標準依．．．」。
      (2)第十三條第一款：「因乙方違反下列情事而解除（或終止）合約，乙方須自
        願放棄承攬權，所有未到貨之材料由甲方收回自行處理或另行改由第三人承
        攬；甲方因此蒙受之一切損失，概由乙方負責賠償：１乙方依本合約規定送
        審之樣品或文件，不被甲方之業主採納或送審不通過時。．．．」
      (3)第十一條：「保固責任：本工程自工地全部竣工總驗收通過之日起，設備由
        乙方保固二年，防污處理保固八年，在保固期內，倘一部分或全部走動、破
        損、坍塌或發生其他損壞時，經查明係由材料不佳所致者，得由乙方負責一
        切損失。」
      基於上述三條，足徵被告所購產品是否適用於該特殊之水質環境，被告自行負
      有審查檢驗之義務，並有權利要求原告提供相關產品的規格資料或樣品送審，
      如未經審查或檢驗通過者，被告可依約解除或終止合約，此為被告應自行承擔
      之風險。因「材料不佳」所致之損壞時，原告始有保固責任。
  四、被告在選購本件冷熱水開關產品時，原告即明白告知其該產品用於一般之冷熱
      水開關絕無問題，但如要將之作為「溫泉水」開關時，則必須先就該特殊水質
      產品後，原告於九十年十月八日先行出貨六件作為樣品供被告確認，經被告試
      用無異議後，於九十一年一月十七日再行出貨二二二件，即全部出貨完畢。
  五、被告訂購本件冷熱水開關共二二八件，分為七六組，每一組有三件，每件單價
      一九八七元，被告各用於冷水開關、熱水開關、及溫泉水開關。產生不適用之
      情形者，均係發生在溫泉水開關部分，依約應由被告負擔此部分風險。本件損
      壞並非因產品材料不佳所致，不在原告保固範圍內。被告所提答辯並無理由。
（）證據：
  原證一：喜凱亞開發股份有限公司材料合約影本乙件。
  原證二：出貨單影本。
  原證三：客戶應收帳款明細表影本。
  原證四：被告付款支票、統一發票影本。
  原證五：零件出貨單二張（第八０至八一頁）
  聲請訊問證人申國棟
貳、被告方面：
（壹）聲明：（第一三頁）
  一、駁回原告之訴及假執行之聲請。
  二、訴訟費用由原告負擔。
  三、如受不利判決，請准供擔保免假執行。
（貳）陳述：（一見第一三至一四頁，二至六見第四一至四六頁，七至八見第六五至
      六七頁）
  一、原告主張雙方簽訂本件合約，原告已如數出貨，含稅總價款為二百七十三萬八
      千五百五十三元正，被告尚有六十萬九千四百三十九元未付，被告不爭執。
  二、原告所提供之G29600-L00冷熱水開關材料，其最後一批進貨日期為九十一年一
      月十七日，開始測試使用日期為九十一年二月十日。然自九十一年四月二日起
      ，各房間即陸續因開關材料破損而需進行首次更換。被告已知會原告，並屢次
      向原告催告，請其向材料製造商（即德國原廠）反應並提出解決方案。惟德國
      原廠遲無回應，而原告方面能提供之備品亦僅足夠替換至九十一年八月。被告
      為此建議原告，考量另覓國內廠商製造替代品等其他方式解決，惟被告之建議
      亦不為原告所採納。
  三、原告自九十一年八月後即未再履行保固義務，被告為維持會館之正常營運，只
      得先自同業調貨應急。嗣自九十一年十一月起，因同業處亦已無法繼續供應，
      被告只能另購器材。除首批購買同樣之德國製品外，後續只能買台灣製品緊急
      替換。總計購買軸心與閥體四百零五個，合計共九萬三千七百六十五元。
  四、本件合約第十一條（保固期限）規定：「本工程自工地全部竣工總驗收通過之
      日起，設備由乙方（即原告）保固貳年，．．．在保固期內，倘一部份或全部
      走動、破損、坍塌或發生其他損害時，經查明係由材料不佳所致者，得由乙方
      負責一切損失。」。本件產品發生瑕疵後，原告僅提供約二十四個軸心備品供
      替換，至九十一年八月後，即不再履行保固義務，若原告依約履行保固義務，
      縱不計入之工資成本，其於保固期間內應負擔之費用成本應達八十六萬五千八
      百餘元：
    (1)就軸心部份，因原告只履行保固義務提供軸心備品至九十一年八月，距保固
        期滿尚有約十八個月。被告營業所需冷熱水開關共計七十四組，該軸心使用
        約二個月即須更換，十八個月內須更換九次，每個單價以九百元計，材料費
        總計約五十九萬九千四百元（900×9×74＝599400）。（原告購買德國廠商
        產品單價為九百六十元，謹以每個單價九百元計算）。
    (2)就閥體部份，因原告自始未履行二年保固義務，被告營業所需冷熱水開關共
        計七十四組，而該閥體使用約六個月即須更換，二年內共須更換四次，每個
        單價以九百元計，材料費總計約二十六萬六千四百元（900×4×74＝266400
        ）。（德國廠商之冷熱水開關，每組單價一千九百八十七元。包括軸心、閥
        體、旋扭三個部份，被告以每個單價九百元為計算基準。）
  五、合約第五條（保証票據）第二項規定；「乙方（即原告）若有違約或不能履行
      本合約時，甲方得隨時提示兌現，連同乙方未領之工程款項（含保留款）均沒
      收作為違約金」。原告不履行保固義務，被告即得將原告未領之工程款項予以
      沒收。甚者，被告所支付保固成本共計八十六萬五千八百元，顯高於剩餘款六
      十萬九千四百三十九元。故被告主張沒收原告未領之工程款項以作為違約金，
      洵屬合理。
  六、另按工作有瑕疵，定作人得定相當期間，請求承攬人修補之，承攬人不於前項
      期限內修補者，定作人得自行修補，並得向承攬人請求償還修補必要之費用，
      此民法第四百九十三條第一項、第二項定有明文。因原告違反合約書第十一條
      ，致被告受有損害，故：
      (1)被告本得依前開合約書第五條第二項規定，將原告未領之工程款項沒收以作
        為違約金。
      (2)縱如原告主張被告尚有剩餘貨款未給付，惟被告亦因原告違反保固合約而支
        出之必要費用，被告基此尚得對原告請求償還。被告後續自行維修所支付費
        用，至九十二年六月三日止，總計已達九萬三千七百六十五元，就此部分被
        告謹此主張予以抵銷。
  七、原告確知水龍頭開關用於溫泉水使用：
      (1)本件合約第一條即明定本件工程名稱為「溫泉會館」，產品用於溫泉水之使
        用乃甚屬當然。原告稱本件產品非供溫泉水之用，顯屬無據。
      (2)簽約時，原告即明知開關每組有三件，除用於冷、熱水開關各一件之外，另
        一件即係作為溫泉水開關之用。循此，原告表示本件產品並不供作溫泉水開
        關之用，更無理由。
      (3)本件產品之保固期通常約為五年。茲因原告將本件產品售予被告時，即知其
        係用於溫泉水使用，才會將保固期降為二年，並就防污處理之保固特別約定
        為八年。
      (4)被告為求慎重起見，於簽約前，即已將相關水質檢測數據提交原告，請其向
        德國原廠方面確認本件產品是否可堪使用。經原告表示德國方面回報堪用無
        虞後，被告才與原告簽約。
  八、合約第七條資料送審規定，係被告得行使之權利，而非義務。被告有否要求原
      告將本件產品提交送審，並非原告得據以主張免除保固責任之依據。原告表示
      曾先出貨六件予被告，惟該六件僅係為配合裝潢施工，先予確認是否合於安裝
      之用，並非予以測試是否適於溫泉水之使用。
（）證據：
    被證一溫泉轉鈕更換龍頭軸心即閥體登錄表
    被證二91.11.08購買德國Folorida浴用龍頭軸心之請款單暨統一發票
    被證三91.11.2992.02.2092.06.03購買器材之相關單據
    聲請訊問證人呂廣能
    理  由
一、雙方同意、不爭執事項：
    (1)雙方於九十年七月簽訂本件合約，原告已將水龍頭開關七六組（每組有三件─
      冷水、熱水、溫泉水各一件）如數出貨，總貨款本應為二百六十萬八千一百四
      十六元，被告尚有六十萬九千四百三十九元未付。原告自九十一年八月以後未
      再進行保固。（原告主張共提供三十個零件備品，被告僅承認二十四個）
    (2)本件合約設有下列規定：
      第一條（工程名稱）：喜凱亞溫泉會館。
      第五條（保証票據）第二項；「乙方（即原告）若有違約或不能履行本合約時
        ，甲方得隨時提示兌現，連同乙方未領之工程款項（含保留款）均沒收作為
        違約金」。
      第七條：「資料送審：１、甲方（即被告）得要求乙方（即原告）提供施工說
        明、品名規格、樣品、產品資料文件、原廠證明、進口報關稅單、防污處理
        證明、試驗報告等交由甲方審查，乙方應依甲方指定之時間提出送審，若乙
        方無法通過甲方之審核而導致工程之延誤，一切責任及損失概由乙方負責。
        ２、每批材料進場，甲方得以抽驗，檢驗須送甲方認可之學術機關試驗，所
        須費用概由乙方負責。規範及標準依．．．」。
      第十一條：「保固責任：本工程自工地全部竣工總驗收通過之日起，設備由乙
        方保固二年，防污處理保固八年，在保固期內，倘一部分或全部走動、破損
        、坍塌或發生其他損壞時，經查明係由材料不佳所致者，得由乙方負責一切
      第十三條第一款：「因乙方違反下列情事而解除（或終止）合約，乙方須自願
        放棄承攬權，所有未到貨之材料由甲方收回自行處理或另行改由第三人承攬
        ；甲方因此蒙受之一切損失，概由乙方負責賠償：１乙方依本合約規定送審
        之樣品或文件，不被甲方之業主採納或送審不通過時。．．．」
二、爭執要旨：
    本件合約是否約定水龍頭開關應適用於溫泉水質？
    原告主張：水龍頭開關適用於一般水質，被告水質特殊應由其自行審查，原告只
    在材料不佳致生損壞才負有保固責任云云。被告辯稱：簽約時已約定材料須適用
    於溫泉水質，但事實上不能適應，而原告在備用品耗盡後又不履行保固，本件尾
    款依合約第五條第二項轉為違約金，被告無須支付予原告；否則亦應抵銷被告所
    支出材料費。
三、經調查：
    (1)本件合約第一條已明定工程名稱為「溫泉會館」，顯見雙方已知悉水龍頭應適
      用於溫泉水質。第十一條以手寫防污處理保固八年，亦係針對溫泉水質而設。
    (2)證人申國棟（原告員工）就接洽過程證稱：（第七六頁）
      「（被告簽約前是否有拿水質報告給你？）有。是呂先生給我的，呂先生說是
　　    溫泉水質。」
      「（被告拿溫泉水質給你目的為何？）被告要我們問德國原廠是否可適用溫泉
      ，德國原廠說可以。」
      「（這組水龍頭是否壹組三件來報價？）我們水龍頭是一個一個的，我們報價
        是以壹組三件報價。分別安裝在冷水、熱水、溫泉。」
      依申君所述，報價時已知悉被告將水龍頭用於溫泉使用，亦曾交付相關水質資
      料請德國原廠測試。足見材料適用溫泉與否確係重點之一。
    (3)證人呂廣能（被告員工）亦證稱：（第七七至七八頁）
      「（原告就本件產品之品質如何保證？）當時有去參觀，告訴他們是溫泉旅館
        ，並且提供數據，請他們向德國查詢，他們說沒問題，我們才與他們簽約，
        保固約定二年，另外還約定防污處理八年，我們很重視水質，他們說沒問題
        。」
      「（契約第七條第二項為何有關規範及標準為何是空白？）契約定型的。因為
        事先提供水質樣品給他，原告說沒有問題，所以就沒有再要求。」
      依呂君所述，雙方均重視本件水龍頭開關能否使用於溫泉，核與申君右述證詞
      大致相符。參酌合約第十一條將保固期限定為二年，防污處理保固八年，顯係
      針對溫泉水質所規範，足見被告辯稱原告應將溫泉水質特性納入保固項目，確
      係真正。
    (4)申君雖同時證稱：（第七六至七七頁）
      「知道被告是溫泉旅館，我們的水龍頭適用一般的水質，不一定適用溫泉水質
        ，要看水質分析。送審時我們應有提供二間（或一間）設備，讓他們安裝。
        ．．．」
      「（當初水質還在不在？）我交給公司，那不是正式的水質報告，只是一張紙
        。」
      「（後來產品進口進來，有無告訴被告要做現場水質測試？）合約有這條（合
        約第七條），但當時被告急著開幕，所以可能沒有作。」
      申君雖表示並未保證產品適用於溫泉；惟依據契約文件與締約過程，溫泉特性
      已在保固範圍，申君此部分證詞並非可取。
    因此，雙方確已約定水龍頭開關應適用溫泉水質。而被告安裝於溫泉使用竟發生
    軸心與閥體損害，亦有相關單據可佐（見被證二、三），原告此時卻未履行保固
    義務，被告自得依第五條第二項將尾款列為違約金而拒絕支付。
四、原告依據買賣價金給付請求權提起本訴，請求被告給付聲明第一項所示本金、利
    息，於法不合，應予駁回。原告受敗訴判決，其假執行之聲請即失所依據，應併
    予駁回。
五、因本案事證已臻明確，雙方其餘主張陳述及所提之證據，均毋庸再予審酌，附此
    說明。
六、綜上所論，原告之訴為無理由，應依民事訴訟法第七十八條，判決如主文。（一
    、二審訴訟費用係指法院所收取費用與送達費用，不含律師費等費用。）
中　　　華　　　民　　　國　　九十三　　年　　　一　　　月　　 十五 　　日
                                    民事第二庭法官    吳燁山
右為正本係照原本作成。
如對本判決不服，應於送達後廿日內，向本院提出上訴狀（應按對方人數提出影本，
免附郵票）。並按民事訴訟法第七十七條之十六、之十三、台灣高等法院九十二年八
月六日（九二）院田文公字第０三０二八號函（逾十萬元之部分，均提高十分之一之
裁判費）繳納上訴費；計算公式可自司法院網站之「民事事件新制徵收費用標準」閱
覽、下載。
中　　　華　　　民　　　國　　九十三　　年　　　一　　　月　　 十五 　　日
                                            書記官    柯月英
